【裁判字號】    98,抗,1
【裁判日期】    980223
【裁判案由】    假處分
【裁判全文】
臺灣高等法院民事裁定                     98年度抗字第1號
抗  告  人  越虹科技股份有限公司
法定代理人  甲○○
上列抗告人因與相對人乙○○間假處分事件，對於中華民國97年
11月25日臺灣臺北地方法院97年度裁全字第9012號裁定提起抗告
，本院裁定如下：
    主  文
抗告駁回。
抗告費用新臺幣壹仟元由抗告人負擔。
    理  由
一、按為保障債權人及債務人之程序權，並使法院能正確判斷原
    裁定之當否，民事訴訟法第528條第2項固有關於假扣押裁定
    之抗告，抗告法院為裁定前，應使債權人及債務人有陳述意
    見機會之規定，前開規定於假處分準用之。惟為防止債務人
    在假扣押或假處分執行前處分或隱匿其財產，以達假扣押或
    假處分之保全目的，強制執行法第132條第1項明定：「假扣
    押或假處分之執行，應於假扣押或假處分之裁定送達同時或
    送達前為之」，而民事訴訟法第528條第4項規定：「准許假
    扣押之裁定，如經抗告者，在駁回假扣押聲請裁定確定前，
    已實施之假扣押執行程序不受影響」，此規定於假處分亦準
    用之，前開規定之立法意旨在保護債權人，避免債務人利用
    抗告程序脫產。是債權人為假扣押或假處分聲請，非經法院
    裁定准許並為假扣押或假處分執行同時或之後，不得預先通
    知債務人假扣押或假處分之聲請情事，以貫徹保護債權人之
    保全目的。查抗告人聲請本件假處分，雖經原裁定准許，惟
    抗告人因提起抗告而尚未聲請執行（見本院卷第9頁），是
    該裁定尚未送達相對人知悉，故於本件抗告程序審理中，不
    應使相對人預先知悉假處分聲請之情。且本院係將抗告人之
    抗告駁回，並未損及相對人之權益，爰不通知相對人陳述意
    見，先予敘明。
二、次按「債權人就金錢請求以外之請求，欲保全強制執行者，
    得聲請假處分。假處分，非因請求標的之現狀變更，有日後
    不能強制執行，或甚難強制執行之虞者，不得為之」，民事
    訴訟法第532條定有明文。依民事訴訟法第533條準用同法第
    526條第1、2項規定，請求及假處分之原因，應釋明之。前
    項釋明如有不足，而債權人陳明願供擔保或法院認為適當者
    ，法院得定相當之擔保，命供擔保後為假處分。又「法院為
    附條件之假處分裁定，命於債權人供擔保後得為假處分，此
    項擔保係備賠償債務人所應受之損害，故法院定此項擔保額
    ，應斟酌債務人所應受之損害為衡量之標準」，最高法院48
    年台抗字第142號判例要旨可資參照。再者，「法院就債務
    人因假扣押或假處分所受損害，命債權人預供擔保者，其金
    額之多寡應如何認為相當，原屬於法院職權裁量之範圍，非
    當事人所可任意指摘」，最高法院48年台抗字第18號判例要
    旨亦可參照。
三、本件抗告意旨略以：第三人信豐利股份有限公司（下稱信豐
    利公司）分別於民國97年5、6、8月委由伊從事電子零組件
    印刷電路板（PCB板）印刷加工，加工款總計新臺幣（下同
    ）1,988,137元，扣除折讓金額409,879元，尚積欠1,578,25
    8元。伊多次向信豐利公司請求付款，信豐利公司均藉故拖
    延拒不清償，且為規避責任，業於日前將名下之臺北縣新莊
    市○○段550地號土地及其上175號建物，與同段552地號土
    地及其上155號建物（下合稱系爭不動產）所有權信託登記
    於相對人名下，為免日後強制執行有困難，願供擔保以代釋
    明，請求禁止相對人對系爭不動產為移轉、抵押、出租及其
    他處分行為。原裁定嗣就系爭不動產准伊供擔保後為前開假
    處分，惟所核定之擔保金額高達44,644,000元，相較於伊請
    求之債權額顯然過高，伊恐難以負擔。又依經濟部統計，97
    年1月至9月就有高達50,000多家公司倒閉，請體察中小企業
    經營之窘境，酌減擔保金額，以利伊順利為假處分執行，爰
    提起抗告請求廢棄原裁定云云。
四、經查，抗告人請求禁止相對人對系爭不動產為移轉、抵押、
    出租及其他處分行為，則其所提供之擔保金即係擔保相對人
    因不得對系爭不動產為移轉、抵押、出租及其他處分行為所
    可能遭受之損害。查系爭不動產之價值共計為133,931,668
    元，有信豐利公司97年9月24日財政部臺灣省北區國稅局財
    產歸屬資料清單附卷可稽（見原法院卷第3頁），則原裁定
    審酌相對人因假處分可能所受之損害，依職權酌定擔保金額
    約為系爭不動產價值之1/3即44,644,000元，並無何不當之
    處。抗告意旨固謂擔保金額相較於其請求之債權額顯然過高
    云云，惟其既係請求禁止相對人處分系爭不動產，即應以相
    對人因此不能處分系爭不動產所可能遭受之損害定之，此與
    抗告人之債權額多寡無涉。從而，原裁定依法並無不合，抗
    告意旨指摘原裁定不當，求予廢棄，為無理由，應予駁回，
    爰裁定如主文。
中    華    民    國    98    年    2     月    23    日
                    民事第十六庭
                        審判長法  官  劉靜嫻
                              法  官  呂淑玲
                              法  官  湯美玉
正本係照原本作成。
本裁定除以適用法規顯有錯誤為理由，不得再抗告。如提起再抗
告，應於收受後10日內委任律師為代理人向本院提出再抗告狀。
並繳納再抗告費新台幣１千元。
中    華    民    國    98    年    2     月    23    日
                              書記官  蕭進忠


司法院資訊處製作；財團法人民間司法改革基金會備份。
